臺灣臺北地方法院刑事判決　　　　　　　 96年度易字第428號
公　訴　人　臺灣臺北地方法院檢察署檢察官
被　　　告　乙○○
上列被告因詐欺案件，經檢察官提起公訴（95年度偵緝字第2010
、2011號），本院判決如下：
    主  文
乙○○連續意圖為自己不法之所有，以詐術使人將本人之物交付
，處有期徒刑拾月。
    事  實
一、乙○○於民國91年12月間，因債信不佳，經金融機構列為拒
    絕往來戶，其於93年7月21日，在台北市中山區○○○路○段
    128巷6弄18號1樓，設立日日達科技有限公司（下稱日日達
    公司），擔任總經理並實際負責公司業務，其子徐煌榮則擔
    任名義負責人，乙○○明知該公司於94年4月18日起陸續因
    存款不足遭金融機構「註記」，債信已有不良，且資金週轉
    陷於困窘（該公司於94年9月23日起退票），竟意圖為自己
    不法之所有，基於詐欺之概括犯意，隱匿日日達公司經營不
    善之事實，先後為下列詐欺犯行：(一)於94年4月間起，以「
    代理銷售各大品牌家電產品……總店數（直營/加盟:1/60）
    」、「日日達公司代理銷售SAMPO、TECO、SONY、LG、三洋
    、歌林、大同、國際、普騰、點將家。獨家代理矽連科技液
    晶電視，以網際網路展銷產品流通。提供機會予合作之經銷
    商、個人，一個第二事業的版圖」及「全國最大家電購物網
    站」等不實之訊息登載於網路上，並在網路及報紙上刊登招
    商加盟廣告，及僱用不知情之施毓英辦理加盟業務。又因日
    日達公司債信不良，乙○○遂於94年6月1日，另以葉東儒之
    名義，及台北市中山區○○○路○段116巷3號3樓之地址，申
    請設立「鈤鈤鐽科技有限公司（下稱鈤鈤鐽公司）」，並向
    台灣中小企業銀行中山分行申請葉東儒及鈤鈤鐽公司之帳戶
    供日日達公司交易使用，嗣甲○○於94年5月下旬，依據報
    紙廣告與日日達公司聯繫後，即前往該公司由乙○○與其洽
    談，乙○○乃向其佯稱：3C家電業是市場主流，日日達公司
    將正式取得聲寶等多家廠商的代理權，前景很好，如加入該
    公司投資，可擔任經理一職，且收入豐厚云云，並於94年8
    月1日正式簽立合作經銷合約書，乙○○復依約簽發面額新
    台幣（下同）75萬元之本票4紙（到期日分別為94年11月1日
    、95年2月1日、同年5月1日、同年8月1日）、面額6萬元之
    本票3紙（到期日分別為94年9月1日、同年10月1日、同年11
    月1日）、面額4萬5000元之本票3紙（到期日分別為94年12
    月1日、95年1月1日、同年2月1日）、面額3萬元之本票3紙
    （到期日分別為95年3月1日、同年4月1日、同年5月1日）及
    面額1萬5000元之本票3紙（到期日分別為95年6月1日、同年
    7月1日、同年8月1日）用以取信於甲○○，致甲○○陷於錯
    誤，因而投資221萬5000元，另依上開合約向台灣中小企業
    銀行中山分行借款70萬元，貸得之金額則交付予乙○○，作
    為投資加盟之款項，惟上開本票屆期均未獲兌現，總計乙○○詐得291萬5000元，並全數用於清償日日達公司積欠之債
    務，而花用殆盡。(二)又乙○○於93年10月間起，自稱係日日
    達公司總經理「徐錦煌」，陸續向丙○○所經營之「天鴻實
    業有限公司」（下稱天鴻公司）訂購小額之商品，每次金額
    約數百元至2萬元不等，並均以給付現金方式付款，共計約7
    、8次，俟取信於丙○○後，其明知日日達公司已陷於資金
    週轉不靈之窘境，且亦無付款之真意，竟於94年9月初，藉
    由「怡品國際有限公司」（址設台北市○○區○○路2段5
    號7樓之4，下稱怡品公司）之會計李筑庭向其訂購電腦5組
    、事務機2台、冰箱、除濕機等物，約定貨款金額高達20萬
    元之機會，於94年9月7日，向丙○○訂購電腦5組及事務機2
    台（其2人約定之貨款金額為16萬9103元），並指定丙○○
    於翌（8）日直接送往怡品公司，李筑庭於94年9月8日收到
    貨物後，隨即依約將貨款20萬元匯至乙○○所指定以葉東儒
    名義開立之帳戶（台灣中小企業銀行帳號：00000000000號
    ），惟丙○○於同日向乙○○收款時，乙○○則謊稱尚未收
    到票款云云，拖延數日後，旋即於94年9月15日，日日達公
    司與鈤鈤鐽公司均人去樓空，且乙○○亦逃逸無蹤，甲○○
    、丙○○始知受騙。
二、案經甲○○、丙○○訴由台北市政府警察局中山分局報告台
    灣台北地方法院檢察署檢察官偵查起訴。
    理  由
壹、程序方面：
　　按被告以外之人於審判外之言詞或書面陳述，除法律有規定
    者外，不得作為證據；又被告以外之人於審判外之陳述，雖
    不符合同法第159條之1至第159條之4之規定，但經當事人於
    審判程序同意作為證據，法院審酌該言詞陳述或書面陳述作
    成時之情況，認為適當者，亦得為證據。當事人、代理人或
    辯護人於法院調查證據時，知有第159條第1項不得為證據之
    情形，而未於言詞辯論終結前聲明異議者，視為有前項之同
    意，刑事訴訟法第159條第1項及第159條之5分別定有明文。
    查本判決下列所引用之各該被告以外之人於審判外之陳述（
    包含書面陳述），雖屬傳聞證據，惟被告乙○○於本院準備
    程序及審判期日中均表示無意見而不予爭執（僅爭執證明力
    ），且迄至言詞辯論終結前亦未再聲明異議，本院審酌上開
    證據資料製作時之情況，尚無違法不當及證明力明顯過低之
    瑕疵，亦認為以之作為證據應屬適當，故揆諸前開規定，爰
    逕依刑事訴訟法第159條之5規定，認前揭證據資料均例外有
    證據能力，合先敘明。
貳、實體方面：
一、訊據被告矢口否認有何詐欺之犯行，辯稱：甲○○在日日達
    與鈤鈤鐽公司任職時，我每個月有付給他獎金、利息、佣金
    ，甲○○將他的房子設定抵押權向銀行貸款，借到的錢給公
    司用，我每個月支付他銀行利息，甲○○於94年5月間加盟
    日日達公司時，我有告訴他日日達公司的票已經跳票，無法
    營運，我有再設立登記鈤鈤鐽公司，我有使用「徐錦煌」的
    名片，「徐錦煌」是我，徐煌榮是我兒子，因為算命的說我
    作電器的，使用金字旁的名字比較好，名片上「徐錦煌（斌
    ）」是因為大家都稱呼我「阿斌」，我有向丙○○經營的天
    鴻公司訂貨，我們交易1年多，共交易5、6次，每次交易1、
    2000元至2、3萬元，都有付款，最後1次交易是在94年9月間
    ，貨款共16萬9103元，怡品公司向我訂購的貨款20萬元，已
    於94年9月間以現金付清，因為那時我每天軋票，而丙○○
    的貨款是月結帳，所以我在拿到20萬元貨款時，先拿去軋票
    ，9月15日那天廠商來公司強行搬貨，我與丙○○在約好每
    個月月初來收錢，我再開票給他，那時剛好沒有票，所以這
    筆16萬多元的貨款沒有開票，後來偵查庭時有補本票給他，
    本票還沒有清償，我的名片上有公司的名稱及統一編號，我
    沒有以假名騙丙○○，日日達公司的貨款都有出入明細，可
    見公司有正常營運云云。經查：
　（一）被告於93年7月21日，在台北市中山區○○○路○段128
  　　　巷6弄18號1樓，設立日日達公司，擔任總經理並實際負
    　　責該公司業務，其子徐煌榮則擔任名義負責人，其於94
        年4月間起，以「代理銷售各大品牌家電產品.... 總店
        數（直營/加盟:1/60）」、「日日達公司代理銷售SAMP
        O、TECO、SONY、LG、三洋、歌林、大同、國際、普騰
        、點將家。獨家代理矽連科技液晶電視，以網際網路展
        銷產品流通。提供機會予合作之經銷商、個人，一個第
        二事業的版圖」及「全國最大家電購物網站」等訊息登
        載於網路上，並在網路及報紙上刊登招商加盟廣告，及
        僱用員工施毓英辦理加盟業務，被告又於94年6月1日，
        以葉東儒之名義，在台北市中山區○○○路○段116巷3
        號3樓之地址，申請設立鈤鈤鐽公司，並向台灣中小企
        業銀行中山分行申請葉東儒及鈤鈤鐽公司之帳戶使用，
        其於94年8月1日與告訴人甲○○正式簽立合作經銷合約
        書，並簽發面額75萬元之本票4紙（到期日分別為94年
        11月1日、95年2月1日、同年5月1日、同年8月1日）、
        面額6萬元之本票3紙（到期日分別為94年9月1日、同年
        10月1日、同年11月1日）、面額4萬5000元之本票3紙（
        到期日分別為94年12月1日、95年1月1日、同年2月1日
        ）、面額3萬元之本票3紙（到期日分別為95年3月1日、
        同年4月1日、同年5月1日）及面額1萬5000元之本票3紙
        （到期日分別為95年6月1日、同年7月1日、同年8月1日
        ）予告訴人甲○○，告訴人甲○○則依約陸續投資日日
        達公司221萬5000元，並向台灣中小企業銀行中山分行
        借款70萬元，貸得之款項交付予被告作為投資加盟之用
        ，惟上開本票屆期均未獲兌現；另怡品公司會計李筑庭
        於94年9月初，向被告訂購電腦5組、事務機2台、冰箱
        、除濕機等物，約定貨款金額20萬元，被告即於94年9
        月7日，向告訴人丙○○訂購電腦5組及事務機2台，約
        定貨款金額16萬9103元，並指定於翌（8）日直接送往
        怡品公司，李筑庭於94年9月8日收到貨物後，隨即依約
        將貨款20萬元匯至被告所指定以葉東儒名義開立之帳戶
        （台灣中小企業銀行帳號：00000000000號），惟該公
        司於94年9月15日即人去樓空等情，業據被告坦承不諱
        ，核與告訴人甲○○、丙○○之指訴相符，並經證人即
        日日達公司員工施毓英、怡品公司會計李筑庭、鈤鈤鐽
        公司名義負責人葉東儒分別於警詢、偵查中證述明確（
        見94年度偵字第22024號卷第12至14頁、95年度偵字第2
        886號卷第12頁、95年度偵緝字第2010號卷第46頁），
        復有財團法人聯合徵信中心查詢單、日日達公司代理銷
        售各大品牌家電產品、全國最大家電購物網站網路列印
        單（見95年度偵緝字第2010號卷第16至19、57、58、63
        頁）、合作經銷合約書各乙份（見95年度偵字第2886號
        卷第24頁）、本票15紙（見95年度偵字第2886號卷第27
        至31頁）、「徐錦煌（斌）」、「徐錦煌」名片各乙紙
        及出貨單2紙（見94年度偵字第22024號卷第17至19頁）
        附卷可稽，是此部分事實堪以認定。
  （二）告訴人甲○○於警詢、偵查時指稱：我於94年5月間看
        見報紙廣告有一則家電業徵求加盟事業的新聞，我就前
        往日日達公司與被告洽談，該公司是由被告實際負責管
        理，他跟我說液晶電視遠景很好，他經營已2、30年，
        並取得矽連公司的液晶電視總代理權，且我看店面有陳
        列電視，他說可以合作看看，他不斷要我投資加入，我
        經不起慫恿，便以名下房子貸款300萬元，全數投資該
        公司，被告又要求我以經理名義，向台灣中小企業銀行
        中山分行貸款70萬元，錢全部都由被告拿走，我們於94
        年8月1日簽訂正式合約，被告還開保證票給我，保證將
        我投資的300萬元，以每3個月退還75萬元的方式分期償
        還，預計1年內還清，我於94年6月間到公司上班，任職
        約2個月，但於94年9月15日上班時發現人去樓空等語（
        見94年度他字第6638號卷第2頁、95年度偵字第2886號
        卷第7至9頁、95年度偵緝字第2010號卷第33、73頁），
        復於本院審理時具結證稱：當初被告與我洽談時，還拿
        出房屋、土地權狀影本給我看，說有些人要來加入公司
        ，拿房地產來抵押借錢投資公司，加入日日達公司時，
        不知道該公司已經退票，也不知道被告已遭列為拒絕往
        來戶，我聽被告講公司的遠景很好，他說3C家電是市場
        的主流，他不但有代理家電、3C業，且在大陸還有投資
        ，他把市場遠景說的很好，並說聲寶等公司要跟他簽正
        式的代理權，後來還開本票給我，讓我更加信任，才會
        決定投資日日達公司，並與被告正式簽訂經銷合約，我
        們的合約正式根據這一份94年8月1日的合約書，合約約
        定被告要在1年內返還投資資本給我，我將錢全部交到
        被告手裡不到1個月，被告就不見了，被告將本票開給
        我後，我投資的款項才全部進去，我總共交給被告221
        萬5000元及貸款70萬元等語（見本院卷第55至59頁），
        是告訴人甲○○於警詢、偵查及本院審理中，對於被詐
        騙之經過，歷次所指述之內容大致相符。
  （三）證人施毓英於警詢、偵查時證稱：被告是日日達公司實
        際處理事務的人，我於93年9月中旬在該公司上班約2個
        月，離職後於94年4月底，被告請我回公司擔任內勤工
        作，當時有負責加盟業務，只有甲○○一人加盟等語（
        見95年度偵字第2886號卷第12、13頁、95年度偵緝字第
        2010號卷第46頁），顯然日日達公司僅有告訴人甲○○
        一人投資加盟，被告向告訴人甲○○告稱尚有其他多人
        提供房地產抵押借款投資該公司乙節，與事實不符。其
        次，觀諸被告於網路、報紙刊登之內容載明：「代理銷
        售各大品牌家電產品.... 總店數（直營/加盟:1/60 ）
        」、「日日達公司代理銷售SAMPO、TECO、SONY、LG 、
        三洋、歌林、大同、國際、普騰、點將家。獨家代理矽
        連科技液晶電視，以網際網路展銷產品流通。提供機會
        予合作之經銷商、個人，一個第二事業的版圖」及「全
        國最大家電購物網站」等語（見95年度偵緝字第2010號
        卷第57、58頁），惟被告於本院審理時自承：廣告裡寫
        的各家廠商，我只有跟聲寶及矽連公司簽約，其他廠牌
        尚未拿到代理權等語（見本院卷第59頁），足見被告確
        有刊登不實之廣告訊息，致使告訴人甲○○陷於錯誤，
        而前往日日達公司與被告洽談投資加盟事宜。
  （四）又被告於91年12月間，即因債信不佳，經金融機構列為
        拒絕往來戶，而日日達公司亦於94年4月18日起陸續因
        存款不足遭金融機構「註記」，並至94年9月23日退票
        乙節，為被告所不爭執，並有法務部票據信用資訊連結
        作業查詢單乙份在卷可稽（見95年度偵緝字第2010 號
        卷第21至24頁），且鈤鈤鐽公司於成立時，亦無足夠之
        資本額，係因日日達公司債信不良，始成立該公司，以
        解決日日達公司資金出入問題一情，復為被告自承在卷
        （見本院卷第66頁），顯見被告於刊登廣告邀約告訴人
        甲○○投資日日達公司之初，即已知悉日日達公司有存
        款不足遭銀行註記之紀錄，該公司之資金週轉已有困難
        ，其成立鈤鈤鐽公司之目的係為日日達公司解套，實際
        上並無擴大營運之情形，仍刊登不實廣告，積極遊說告
        訴人甲○○投資日日達公司，難謂無詐欺之不法意圖。
  （五）另依被告與告訴人甲○○於94年8月1日簽訂之合作經銷
        合約書所載（見95年度偵字第2886號卷第24頁），其上
        第2條約定：「乙方（即告訴人甲○○）從事公司產品
        之行銷推廣，須提出300萬元保證金作為擔保（乙方將
        房地產抵押給台灣企銀230萬元+公司小週貸款70萬元，
        總共300萬元交于甲方，每月之利息由甲方之付給銀行
        ）」；第3條約定：「合約期內，甲方（即日日達公司
        ）給予乙方每月保證金的2%，補助其行銷費用，每3個
        月結算盈餘所得40%付予乙方」；第4條約定：「甲方自
        合約成立，每3個月將保證金退予乙方1/4（75萬元），
        1年內全數退還，並塗銷設定抵押權」；第5條約定：「
        1.甲方開立本票（94.11.1$75萬元）（95.2.1$75萬元
        ）（95.5.1$75萬元）（95.8.1$75萬元）屆時兌現之保
        證。2.甲方開立12張本票（行銷費用）于乙方（94.9.1
        $6萬元）（94.10.1$6萬元）（94.11.1$6萬元）（94.
        12.1$4.5萬元）（95.1.1$4.5萬元）（95.2.1$4.5萬元
        ）（95.3.1$3萬元）（95.4.1$3萬元）（95.5.1$3萬元
        ）（95.6.1$1.5萬元）（95.7.1$1.5萬元）（95.8.1$1
        .5 萬元）3.甲方開立乙方須付銀行本息部分每月2萬53
        34元。4.公司小週貸款每月本息3萬8108元由公司支付
        」，並有被告簽發之上開15紙本票可佐（見同偵查卷第
        27至31頁），惟上開15紙本票屆期均未獲兌現，而告訴
        人甲○○依約出資後，日日達與鈤鈤鐽公司隨即於翌（
        9 ）月15日人去樓空乙節，業據告訴人甲○○證述綦詳
        ，且為被告所不否認（見本院卷第31頁背面、第68頁）
        ，是被告於個人及公司財務狀況均不佳之情況下，仍隱
        瞞實情與告訴人甲○○達成上開協議，並簽發鉅額本票
        供擔保，以取信於告訴人甲○○，致告訴人甲○○誤信
        投資日日達公司將收入豐厚，因而提供資金加盟，惟上
        開本票屆期均未獲兌現，且被告於簽約並取得資金後，
        旋即不見蹤影，日日達與鈤鈤鐽公司亦人去樓空，難謂
        無任何施用詐術之行為。
  （六）告訴人丙○○於警詢時指稱：「徐錦煌」於94年9月7日
        向我公司訂購電腦設備及週邊商品，貨款共16萬9103元
        ，他要求於翌日將貨品送到怡品公司，我們將貨品送到
        怡品公司後，向「徐錦煌」請款時，「徐錦煌」說公司
        支票還在銀行沒有領回，要求慢2天支付，我們不疑有
        他而答應，後來我們於9月12日打電話請款時，他以相
        同的理由拖延，不料日日達公司於94年9月15日就人去
        樓空，「徐錦煌」也不見蹤影，「徐錦煌」就是被告，
        他給我的名片上自稱「徐錦煌」，日日達公司是他所經
        營，我們從93年9月間開始陸續交易，都是貨到付款，
        被告都有依約付款等語（見94年度偵字第22024號卷第8
        至10頁），於偵查中證稱：被告於94年9月7日向我公司
        訂購電腦及印表機，口頭約定交易完成馬上可以請款，
        我將貨品送至被告指定的怡品公司後，於9月9日向被告
        請款時，被告說沒有支票，無法付款，後來去請款時，
        被告又說沒有，之後該公司職員說被告已經跑掉了，被
        告從93年10月間開始，就陸續向我公司購買電腦週邊產
        品，大約6次，金額約1000元，都有依約付款，這次金
        額特別多，依慣例都是貨到付款等語（見同偵查卷第41
        、42頁），復於本院審理時證稱：我於94年9月前，與
        被告陸續交易約7、8次，金額從1、200元至2萬元左右
        ，都有付款，因此相信94年9月間這筆交易被告會依約
        付款，有約定貨到現金付款，但我依約將貨品送到怡品
        公司後，向被告請款時，被告要求要開票，不過銀行支
        票還沒下來，叫我隔天再來，後來該公司員工告知發生
        狀況，無法付款，如果我知道日日達公司有退票紀錄，
        我不會與被告交易，因為這家公司信用不好，被告當時
        沒有跟我說日日達公司有退票的紀錄等語（見本院卷第
        60、61頁），是告訴人丙○○於警詢、偵查及審理中，
        對於其與被告數筆交易之經過、金額、付款方式，前後
        所述一致，可知被告於93年10間起，即自稱「徐錦煌」
        陸續向告訴人丙○○經營之天鴻公司訂貨，多為小額交
        易，雙方約定貨到以現金方式付款，並無翌月始結清貨
        款之慣例，是以被告辯稱：丙○○的貨款是月結帳，所
        以伊在拿到20萬元貨款時，先拿去軋票云云，即與告訴
        人丙○○所述不符，尚難採信。
  （七）關於被告已收取怡品公司給付之貨款，但卻分文未支付
        予告訴人丙○○乙節，業據證人即怡品公司會計李筑庭
        於偵查中證稱：當時被告拿「徐錦煌」的名片向我自我
        介紹，自稱他是日日達公司的總經理，我於94年9月初
        因公司需要向日日達公司訂購電腦5部、事務機2部、冰
        箱、除濕機等，被告就向丙○○訂購電腦5部、事務機2
        部直接送到我公司，我於94年9月8日已依約匯款20萬元
        至日日達公司指定的帳戶等語（見94年度偵字第22024
        號卷第13、14頁），並有台灣中小企業銀行存款憑條乙
        紙在卷可參（見同偵查卷第19頁），是怡品公司既已依
        約給付被告貨款，惟被告隱瞞此事，仍藉詞向告訴人丙○○拖延付款，足見其主觀上並無付款之真意，顯有不
        法所有之意圖甚明，參以被告於93年間10月間起，即陸
        續與告訴人丙○○有數筆小額交易，惟均依約付款，待
        取得告訴人丙○○之信任後，再訂購價值高達16萬餘元
        之商品，然並未將怡品公司給付之貨款，支付予告訴人
        丙○○，反而隨即不見蹤影，難謂無施用詐術之情事。
        此外，被告於91年12月間，業經金融機構列為拒絕往來
        戶，而日日達公司亦於94年4月18日起陸續有存款不足
        ，遭銀行註記之紀錄，並至94年9月23日退票，已如前
        述，然被告隱瞞其個人及公司之債信已有不佳，資金週
        轉困難之事實，仍向告訴人丙○○訂購貨物再轉賣予怡
        品公司，並將怡品公司給付之貨款，用於清償個人及公
        司積欠之債務，而分文未支付予告訴人丙○○，自屬施
        用詐術，使告訴人丙○○陷於錯誤而交付財物，至為明
        顯。
　（八）關於被告之子徐煌榮與被告就上開犯行有無犯意聯絡部
        分，參諸告訴人甲○○於警詢時證稱：徐煌榮是日日達
        公司登記負責人，被告是總經理，當初是由被告出面與
        我洽談，他負責處理公司相關事務，徐煌榮沒有在處理
        公司事務等語（見95年度偵字第2886號卷第7頁），於
        偵查中證稱：當初我依報紙廣告到日日達公司，是被告
        出面與我洽談，他不斷要我投資加入，徐煌榮是登記負
        責人等語（見94年度他字第6638號卷第2頁），證人施
        毓英於警詢時亦證稱：徐煌榮是公司掛名負責人，被告
        是公司處理事務的人，我的薪水都是被告支付，我有聽
        被告講過他向甲○○說必須先墊付保證金給公司，印象
        中甲○○有拿現金300萬元給被告等語（見95年度偵字
        第2886號卷第12、14頁），可見徐煌榮僅係日日達公司
        之掛名負責人，並未實際參與公司業務，被告邀約告訴
        人甲○○投資之過程中，徐煌榮均未參與，且告訴人丙○○於警詢、偵審中，均表示係與被告陸續交易，並未
        提及徐煌榮有何參與訂貨之情形，是以尚難僅以徐煌榮
        係日日達公司之名義負責人，即遽認其與被告間有詐欺
        之犯意聯絡或行為分擔，公訴意旨認徐煌榮與被告係共
        犯關係部分，核屬不能證明。
  （九）綜上所述，被告隱瞞其個人及公司已積欠債務，資金週
        轉陷於困窘之事實，刊登不實廣告，並與告訴人甲○○
        簽訂合作經銷合約書，同意給予豐厚之收入，引誘告訴
        人甲○○投資加盟日日達公司，復於事先取得告訴人丙○○信任之情況下，向告訴人丙○○經營之天鴻公司訂
        購高額貨品，待告訴人丙○○依約將貨品送達至被告指
        定之怡品公司，而怡品公司亦如期給付被告貨款後，被
        告即逃逸無蹤，未再給付告訴人丙○○貨款，是被告上
        開詐欺犯行，事證已臻明確，堪以認定，應予依法論科
        。
二、論罪科刑部分：
  （一）查被告行為後，刑法部分條文已於94年1月7日修正，於
        同年2月2日經總統公布，並於被告行為後之95年7月1日
        施行，按行為後法律有變更者，適用行為時之法律，但
        行為後之法律有利於行為人者，適用最有利於行為人之
        法律，修正後刑法第2條第1項定有明文，此規定係規範
        行為後法律變更所生新舊法律比較適用之準據法，是刑
        法第2條本身雖經修正，但刑法第2條既屬適用法律之準
        據法，本身尚無比較新舊法之問題，應一律適用裁判時
        之現行刑法第2條規定以決定適用之刑罰法律。又比較
        時應就罪刑有關之共犯、未遂犯、想像競合犯、牽連犯
        、連續犯、結合犯，以及累犯加重、自首減輕暨其他法
        定加減原因（如身分加減）與加減例等一切情形，綜其
        全部罪刑之結果而為比較（最高法院95年5月23日95年
        度第8次刑庭會議決議參照）。茲分述如下：
      1.刑法分則編各罪所定罰金之貨幣單位原為銀元，且依修
        正前刑法第33條第5款規定，罰金刑為1銀元以上，而有
        關罰金倍數之調整及銀元與新台幣之折算標準，則定有
        「罰金罰鍰提高標準條例」及「現行法規所定貨幣單位
        折算新台幣條例」，除罰金以1銀元折算3元新台幣外，
        並將72年6 月26日以前修正之刑法部分條文罰金數額提
        高2 至10倍，其後修正者則不再提高倍數，修正後刑法
        第33條第5款則將罰金刑提高為新台幣1千元以上，並以
        百元計算之，且因刑法第33條第5 款所定罰金貨幣單位
        既已改為新台幣，刑法分則編各罪所定罰金之貨幣單位
        亦應配合修正為新台幣，且考量刑法修正施行後，不再
        適用「現行法規所定貨幣單位折算新台幣條例」，為使
        刑法分則編各罪所定罰金之最高數額與刑法修正前趨於
        一致，爰增訂刑法施行法第1條之1規定，將刑法分則編
        各罪所定罰金之貨幣單位均改為新台幣，並將72年6 月
        26日以前修正之刑法部分條文罰金數額提高為30倍，其
        後修正者則提高為3 倍，是以刑法分則編各罪所定罰金
        刑之最高數額，於上開規定修正後仍屬一致，並無不同
        ，但其罰金刑之最低數額，則比修正前提高，自以修正
        前之規定對被告較為有利。
      2.修正後刑法第56條規定，業已刪除連續犯之規定，故連
        續數行為而犯同一罪名，依修正前刑法第56條規定，應
        以一罪論，僅得加重其刑，但依修正後規定，已無連續
        犯可資適用，即應將各次犯行以數罪併合處罰，是以適
        用修正前關於連續犯之規定，自係較為有利。
      3.準此而論，經綜合比較新舊法結果，修正前刑法之規定
        對被告較為有利，自應整體依刑法第2條第1項前段規定
        ，適用行為時之修正前刑法。
  （二）核被告所為，係犯刑法第339條第1項詐欺取財罪。其先
        後2次詐欺取財之行為，時間緊接，所犯係構成要件相
        同之罪，顯係基於概括犯意反覆為之，為連續犯，應依
        修正前刑法第56條之規定，以一罪論，並加重其刑。爰
        審酌被告有詐欺、妨害農工商、賭博、違反票據法等多
        項前科，有台灣高等法院被告前案紀錄表乙份在卷可稽
        ，足見其素行不良，詎仍不知悔改，明知其個人及日日
        達公司債信不良，實際上並無擴大營業之資力，猶新成
        立鈤鈤鐽公司，以圖為日日達公司之資金解套，並對外
        刊登不實之廣告，誘使告訴人甲○○陷於錯誤，因而出
        資加盟，又自始無付款真意，向告訴人丙○○訂貨後，
        即藉詞拖延拒不付款，並將怡品公司支付之貨款，用於
        清償其個人及公司積欠之債務，隨即逃逸無蹤，犯後飾
        詞狡辯，毫無悔意，迄今未賠償告訴人甲○○、丙○○
        之損失等一切情狀，量處如主文所示之刑，以資懲儆。
據上論斷，應依刑事訴訟法第299條第1項前段，刑法第2條第1項
前段、第339條第1項，修正前刑法第56條，刑法施行法第1條之1
，判決如主文。
本案經檢察官孫小萍到庭執行職務
中　　華　　民　　國　　96　　年　　6 　　月　　29　　日
　　　　　　　　　刑事第十三庭  審判長法官  吳佳薇
                                      法官　郭顏毓
                                      法官  鍾素鳳
以上正本證明與原本無異。
如不服本判決，應於送達後10日內，向本院提出上訴狀。
                                    書記官  陳鳳瀴
中　　華　　民　　國　　96　　年　　7 　　月　　 4　　日
附錄本判決論罪之法條：
刑法第339條
　　意圖為自己或第三人不法之所有，以詐術使人將本人或第三
  　人之物交付者，處5年以下有期徒刑、拘役或科或併科1千元
    以下罰金。
　　以前項方法得財產上不法之利益或使第三人得之者，亦同。
　　前二項之未遂犯罰之。
